臺灣彰化地方法院刑事判決
110年度金簡上字第5號
上  訴  人  臺灣彰化地方檢察署檢察官  
被      告  張庭瑜



上列被告因違反洗錢防制法案件，不服本院於民國110年5月24日
所為110年度金簡字第14號第一審刑事簡易判決（起訴書案號：1
08年度偵字第12463號），提起上訴，本院管轄之第二審合議庭
判決如下：
    主      文
上訴駁回。
    事實及理由
一、犯罪事實：
　　張庭瑜能知悉目前社會上有眾多不法份子為掩飾渠等不法行
    徑，避免執法人員追訴及處罰，經常利用他人之人頭帳戶資
    料作為犯罪工具，以確保自己犯罪所得不法利益並掩人耳目
    ，且其在客觀上亦得預見提供自己之金融帳戶相關資料予陌
    生人士使用，常與財產犯罪密切相關，可能被犯罪集團所利
    用以遂行詐欺犯罪及隱匿、掩飾犯罪所得財物或財產上利益
    ，竟不顧他人可能遭受財產上損害之危險，而基於幫助掩飾
    、隱匿詐欺所得來源、去向及所在之洗錢及幫助他人詐欺之
    不確定故意，於民國（下同）108年7月18日至108年8月12日
    中午08：40：18以前之某日時，將其甫新申辦不久之第一商
    業銀行員林分行帳號00000000000號帳戶（下稱第一銀行帳
    戶）之存摺、金融卡及密碼，提供給不詳人士使用。同時期
    由該不詳人士所屬犯罪集團成員即基於共同意圖為自己不法
    所有之犯意聯絡，於108年8月10日晚間9時50分許，由該集
    團不詳成員撥打電話給李鴻鑫，佯稱係友人「阿忠」，並謊
    稱欲向李鴻鑫借款云云，致李鴻鑫陷於錯誤，乃於108年8月
    12日中午12時23分許，在苗栗縣三義鄉三義郵局，依該犯罪
    集團不詳成員指示，將新臺幣（下同）10萬元存匯入前述第
    一銀行帳戶內，隨即遭車手於同日中午13：31：51至13：33
    ：53，分成四次，在第一商業銀行中崙分行（臺北市○○區○○
    ○路○段000號、188號2樓-3）所設之ATM領取一空，以此方法
    斷絕金流去向而洗錢之。嗣因李鴻鑫於匯款後，驚覺有異，
    乃報警處理，經警循線追查後，查知上情。
二、認定事實所憑之證據：
    被告張庭瑜於警詢、偵查及本院歷次審理中之供述，復有告
    訴人李鴻鑫於警詢及偵查中供述，並有下列證據：
　㈠郵政跨行匯款申請書1份、告訴人李鴻鑫與詐欺集團不詳成員
    之LINE對話紀錄擷圖照片2張、第一商業銀行員林分行108年
    11月1日函及附件客戶基本資料、存摺存款客戶歷史交易明
    細表、被告張芷綺之金融帳戶開戶查詢系統已結案結果查詢
    作業及三親等資料證據可證。
　㈡亦有財金資訊股份有限公司110年9月16日函及自動化服務機
    器(ATM)跨行提款/查詢交易明細表、跨行匯款交易明細表、
    第一商業銀行員林分行2021年9月14日函等證據可佐證。
　㈢本件犯罪事實及證據均明確，被告犯行已可認定。
三、檢察官上訴稱，原審有下列疏漏事項：
　㈠被告雖與告訴人成立調解，卻未給付任何金額予告訴人，且
    多次以不同理由搪塞，最後才坦承其已早被資遣，無力賠償
    ，被告不主動積極取得告訴人諒解，實難認被告已有悔悟之
    心或已知警醒，被告係虛應故事，欺瞞法院、告訴人，犯後
    態度不佳。
　㈡被告於為本案後，另發生一件於108年8月21日提供員林郵局
    帳戶予詐騙集團，致無辜民眾受騙（詳本署被告108年度偵
    字第11226號被告不起訴書），是被告於本案提供第一銀行
    帳戶之犯行後，已明知提供帳戶予他人係作為人頭帳戶使用
    ，仍於108年8月21日再度為交付其他帳戶予他人之行為，該
    行為已具有直接故意，而非間接故意，其犯意非僅為容認而
    已，益證本案被告犯罪動機、行為情狀嚴重。
　㈢被告對於本案第一銀行帳戶存薄及提款卡含密碼為何在詐騙
    集團手上，於警詢至法院審理中，前後共有四次不同說法。
    被告四次謊稱之辯解均不相同，益證原審認被告坦承本案犯
    行，已有悔意，顯與經驗法則、論理法則及事實不符。是被
    告犯後不知悔改，犯後態度顯然不佳。
　㈣被告年輕力壯，有工作能力可合法取得金錢，竟不循合法途
    徑，貪圖不法利益，為取得其妹交付金錢，被告向其妹借1
    千元開戶，再將帳戶交付其妹供作他人做為人頭帳戶詐騙，
    致無辜民眾受騙，被告不法行為及其行為動機嚴重。
四、本件原審判決以：被告犯刑法第30條第1項前段、洗錢防制
    法第14條第1項之幫助洗錢罪及刑法第30條第1項前段、第33
    9條第1項之幫助詐其取財罪，事證已臻明確，並以被告曾於
    偵查自白，爰引洗錢防制法第16條第2項規定予以減輕其刑
    ，復審酌被告張庭瑜可預見將自己之金融帳戶存摺、金融卡
    及密碼交付他人使用，可能遭他人用以作為詐騙及洗錢之工
    具，竟將上開存摺、金融卡及密碼交付他人，使詐騙集團得
    以遂行詐欺行為後，取得詐編所得，並使該犯罪所得之真正
    去向、所在得以獲得掩飾、隱匿，不僅損害受詐騙被害人之
    財產，亦妨礙檢警追緝犯罪行為人助長犯罪，並使相關犯罪
    之被害人難以求償，對社會治安造成之危害實非輕微，亦有
    害於金融秩序之健全，所為實屬不該；另念及被告雖坦承犯
    行，並與告訴人達成和解，有本院110年度員司刑移調字第3
    2號調解程序筆錄1份在卷可佐（見本院金簡字卷第277-278
    頁），卻遲未履行，迄今未曾賠償分文予告訴人（有告訴人
    陳報狀及本院電話紀錄表可查，見本院金簡字卷第293頁、
    第297頁），犯後態度不佳，另審酌告訴人所受損害，兼衡
    被告犯罪動機、目的、手法，及其自述：「我是高中肄業，
    沒有其他專門技術或證照。已離婚，有兩個小孩，小孩監護
    權歸我，我請保姆照顧小孩。我目前跟男友租屋同住，每月
    房租新臺幣（下同）8千5百元，我與男友共同分擔。我是食
    品作業員，每月收入2萬4千元，但今年3月開完庭後，因沒
    有提供帳戶予公司，便遭公司資遣，沒有收入，每月保姆費
    用1萬8千元，沒有其他負債或貸款」等語之智識程度、家庭
    生活與經濟狀況（見本院金簡字卷第274頁）等一切情狀；
    再參諸檢察官表示尊重告訴人意見、未具體求刑一節，告訴
    人則表示願意給被告機會，但希望民事能夠調解成立等語，
    上述調解程序筆錄中則載明：告訴人不追究被告、並原諒被
    告，惟請法院斟酌將金額給付列為緩刑參考等語，被告請求
    從輕量刑等一切情狀，量處「有期徒刑2月，併科罰金新臺
    幣1萬元，罰金如易服勞役，以新臺幣1千元折算一日」。又
    原審認被告自成立調解迄今，未曾給付任何金額予告訴人，
    經本院查詢，被告乃分別以不同理由搪塞，待告訴人具狀陳
    報被告未曾履行一情，本院再次向被告查證，被告才表示：
    早遭公司資遣、無力賠償等語，有歷次電話紀錄表及告訴人
    陳報狀在卷得憑，兹被告未能履行調解條件，卻未主動積極
    與告訴人聯繫，取得告訴人諒解，實難認被告已有悔悟之心
    或已知警醒，故本院認不宜予以緩刑。經核認事用法並無違
    誤，顯已依刑法第57條各款之規定考量本件具體情狀，其量
    刑亦稱妥適。從而，上訴人指摘原判決有量刑不當情事，請
    求撤銷原判決，為無理由，應予駁回其上訴。
據上論斷，應依刑事訴訟法第455條之1第1項、第3項、第368條
，判決如主文。
本案經檢察官王銘仁提起公訴，經檢察官陳昭蓉到庭執行職務。
中    華    民    國    110    年    10   月    18    日
                  刑事第二庭    審判長法官  葉明松
                                法      官  陳薏伩
                                法      官  陳怡潔
以上正本證明與原本無異。
本件不得上訴。
中    華    民    國    110    年    10   月    18    日
                                書  記  官  蔡雲璽